臺灣臺北地方法院民事判決　　　　　　 94年度消簡上字第4號
　　上　訴　人　丙○○
　　訴訟代理人　乙○○
　　被　上訴人　中華航空股份有限公司
　　法定代理人　甲○○
　　訴訟代理人　劉法正律師
　　　　　　　　邵達愷律師
　　　　　　　　蘇燕貞律師
　　複　代理人　陳志傑律師
上列當事人間請求損害賠償事件，上訴人對於中華民國九十四年
二月二十三日本院臺北簡易庭九十三年度消北簡字第二三號第一
審判決提起上訴，本院於九十四年十月二十六日言詞辯論終結，
判決如下：
    主  文
原判決關於駁回上訴人後開第二項之訴部分，並訴訟費用之裁判
均廢棄。
上開廢棄部分，被上訴人應給付上訴人新台幣貳仟捌佰零伍元。
其餘上訴駁回。
第一、二審訴訟費用，由被上訴人負擔十分之一，餘由上訴人負
擔。
    事實及理由
一、上訴人於原審起訴主張：上訴人於民國九十三年六月間持信
    用卡以新臺幣（下同）五萬六千一百零三元購買被上訴人同
    年七月六日編號ＣＩ０三二班次，台北往加拿大溫哥華，及
    同年月十七日編號ＣＩ０三一班次，溫哥華往台北之來回機
    票，並依被上訴人與信用卡銀行間之契約約定，上訴人持該
    卡搭乘被上訴人該等班次班機，可升等為商務艙座位。詎上
    訴人於九十三年七月十七日搭乘被上訴人ＣＩ０三一號班次
    班機，由溫哥華返回台北之際，上訴人所使用編號二０Ａ之
    座位竟故障；無任何燈光、電力，致上訴人無法享受視聽系
    統，該班機座艙長雖表示願提供該班機頭等艙座位視聽系統
    先予上訴人使用，但復表示上訴人必須於用餐時間返回該故
    障之商務艙座位，然用餐時間亦為使用視聽系統之時間，該
    方式顯無法彌補被上訴人所提供之不完全給付，上訴人乃拒
    絕該替補方案，該航程全程均使用故障座位，未能使用任何
    視聽系統，被上訴人顯有不完全給付情形，爰依民法第二百
    二十七條第一項之規定，請求被上訴人賠償上訴人於被上訴
    人公司網路公告之臺北至溫哥華商務艙來回機票全額共六萬
    七千元。又上訴人之座位因無電力、燈光，需開窗始能閱讀
    ，亦造成其他旅客不便，上訴人因而遭受他人投以不友善眼
    光，造成莫大精神壓力，是依民法第二百二十七條之一之規
    定，並請求被上訴人給付十萬元之精神損害賠償等語。
二、被上訴人則以：兩造間旅客運送契約之給付義務，並不包括
    「提供視聽系統」之義務在內，蓋依民法旅客運送之規定，
    被上訴人僅有安全準時抵達、返還行李之義務，提供視聽系
    統並非被上訴人之給付義務。且斯時該班機座艙長業已提出
    「以頭等艙視聽系統」替代「商務艙視通系統故障」之補償
    方案，然仍遭上訴人拒絕，是縱被上訴人確有給付視聽系統
    之義務，亦因遭上訴人之拒絕，而不得請求損害賠償。何況
    ，上訴人所支出之來回機票共計五萬六千一百零三元，單程
    票價僅二萬八千零五十一元五角，則上訴人所指其損害金額
    為六萬七千元，自與實際支出不符。此外，被上訴人班機商
    務艙視聽系統約等同於坊間旅社，該等服務每晚約僅數百元
    ，上訴人竟請求超出其實際支出之賠償，顯不相當。又上訴
    人未能證明其人格權受有何等侵害，故亦不得請求慰撫金等
    語，資為抗辨。
三、本件原審對於上訴人之請求，判決上訴人全部敗訴，上訴人
    全部聲明不服，求為（一）廢棄原判決。（二）被上訴人應
    給付上訴人新台幣十六萬七千元；被上訴人則求為判決駁回
    上訴。
四、經查：上訴人於九十三年六月間持台新銀行信用卡購買被上
    訴人公司同年七月六日編號ＣＩ０三二班次，台北往加拿大
    溫哥華，及同年月十七日編號ＣＩ０三一班次，溫哥華往台
    北之來回機票，得持該機票搭乘被上訴人公司上開班次班機
    之商務艙座位，詎上訴人於九十三年七月十七日搭乘被上訴
    人公司編號ＣＩ０三一班次班機，由溫哥華往台北之際，上
    訴人所使用編號二０Ａ之座位發生故障，無任何燈光、電力
    ，致上訴人無法享受視聽系統，經上訴人向被上訴人公司機
    上服務人員反應後，該班機座艙長乃表示願提供該班機頭等
    艙座位視聽系統予上訴人使用，但復表示上訴人必須於用餐
    時間返回該故障之商務艙座位，上訴人則以用餐時間，若返
    回原商務艙座位用餐，仍有不能使用視聽系統之情形而拒絕
    該替補方案，致上訴人於該次航程中均使用故障之商務艙座
    位，而有未能使用任何視聽系統之事實，業據上訴人於原審
    審理中陳明在卷，核與其所提機票存根、證明單、被上訴人
    公司傳真文所載內容悉相一致，並經被上訴人所肯認，自堪
    信為真實。至上訴人主張上揭被上訴人未能提供商務艙視聽
    系統供上訴人使用，有不完全給付之情形，應賠償上訴人台
    北至溫哥華相當於商務艙來回機票共六萬七千元，以及因上
    情而遭其他機上旅客投以不友善眼光，造成精神上損害之十
    萬元慰撫金等情，被上訴人則以旅客運送契約義務，未包含
    提供視聽系統義務在內，而予以否認。是以，本院應審酌者
    厥為上訴人向被上訴人公司購買台北至溫哥華之來回機票，
    究竟兩造之旅客運送契約，有無包含被上訴人公司須提供「
    視聽系統」之義務在內？又若被上訴人公司有提供視聽系統
    之契約義務存在，則被上訴人公司未提供該項給付，應負如
    何之賠償責任？茲分述如下：
（一）本件被上訴人公司雖否認「提供視聽系統」為兩造旅客運
      送契約中被上訴人公司應給付義務之一部，並辯稱依民法
      旅客運送之規定，被上訴人公司僅有安全準時抵達、返還
      行李之義務云云，惟按，債之契約關係中，除有主給付義
      務外，尚有所謂附隨義務之存在，而此項附隨義務，基於
      誠信原則，除可促進實現主給付義務，使契約當事人就給
      付之利益能獲得最大可能之滿足外，尚具有維護他方當事
      人人身或財產上利益之功能；查，本件被上訴人公司所提
      供該班機乘客之運送服務，雖主要係以將旅客安全準時抵
      達運送目的地，並返還行李為主要義務，惟觀之被上訴人
      公司該班機乘客座位均設有燈光、服務鈴，且商務艙座位
      每人均有電視及使用耳機之音響設備，此為被上訴人公司
      所不爭，被上訴人公司並曾以傳真就視聽設備故障一節向
      上訴人致歉，此亦經被上訴人公司自承不諱，並有被上訴
      人公司傳真文一份在卷可考，再參諸商務艙除乘客所得使
      用之空間較諸經濟艙乘客為大外，尚包括飲食、視聽設備
      升級，故票價亦較經濟艙票價為高，而一般客運飛機乘客
      座位已有電力及獨立燈光，長程航段班機復均配置有視聽
      設備，供乘客排遣航程時間，商務艙所提供之設備應較經
      濟艙為佳，此亦為週知之事實，並有被上訴人公司網頁內
      容附卷可佐，按被上訴人公司運送旅客期間，於機上所提
      供之視聽系統，即具有使旅客得在運送過程中獲得最大可
      能服務滿足之功能，屬旅客運送附隨義務之一，復且因機
      上乘坐之座位，為經濟艙、商務艙、頭等艙等不同，而異
      其票價及系統設備之服務內容，是有關「提供視聽系統及
      獨立燈光」為兩造間運送契約被上訴人公司給付義務之一
      部，應堪認定。
（二）次查，「提供視聽系統及獨立燈光」既為被上訴人公司給
      付義務之一部，則被上訴人公司即有妥為設置、維修、保
      養、檢查班機該等配備之義務，被上訴人公司因設置、維
      修、保養或檢查不週，致所提供上訴人使用之編號二０Ａ
      座位視聽系統、燈光故障，係因可歸責於被上訴人之事由
      而未為完全給付，自足認定。至於被上訴人公司雖另辯稱
      ，該班機座艙長業已提出「以頭等艙視聽系統」替代，遭
      上訴人拒絕，則縱被上訴人公司確有給付視聽系統之義務
      ，被上訴人公司不完全給付亦欠缺可歸責之事由云云；然
      被上訴人公司並不否認，該班機座艙長所提出之給付係有
      時段之限制，即用餐時段上訴人不得繼續使用頭等艙之視
      聽系統，需返回該故障之座位用餐，則此項替代方案之內
      容，要與原給付內容即被上訴人公司應提供獨立燈光、視
      聽系統供上訴人於航程中隨時、任意、連續使用自不相同
      ，是上訴人拒絕是項替代給付，尚非無憑。
（三）再按因可歸責於債務人之事由，致為不完全給付者，債權
      人得依關於給付遲延或給付不能之規定行使其權利；因可
      歸責於債務人之事由，致給付不能者，債權人得請求賠償
      損害，民法第二百二十七條第一項、第二百二十六條第一
      項定有明文。本件被上訴人公司未能提供上訴人該航程獨
      立燈光及視聽系統，業如前述，惟被上訴人公司業已依約
      提供商務艙座位將上訴人及其行李準時自溫哥華運送至臺
      北（即桃園中正機場），並已提供商務艙餐點等服務，此
      亦為兩造所不爭，是被上訴人公司僅「提供上訴人該航程
      獨立燈光及視聽系統」部分給付不能，上訴人自得依前揭
      規定請求被上訴人公司賠償其「未能於該航程中使用獨立
      燈光及視聽系統」之損害，至於被上訴人公司應賠償之金
      額，本院審酌上訴人以刷卡購買被上訴人公司九十三年七
      月六日編號ＣＩ０三二班次，台北往加拿大溫哥華，及同
      年月十七日編號ＣＩ０三一班次，溫哥華往台北之來回機
      票，共花費五萬六千一百零三元，此有上訴人於原審提出
      之機票影本一紙可資為證（見原審卷宗第八頁），而上訴
      人係於搭乘上開九十三年七月十七日編號ＣＩ０三一班次
      ，溫哥華往台北之班機，始發生商務艙座位視聽系統故障
      之事，其原搭乘同年月六日編號ＣＩ０三二班次，台北往
      加拿大溫哥華之班機，並未發生視聽系統故障，故以上訴
      人前開購買九十三年七月十七日編號ＣＩ０三一班次，溫
      哥華往台北之單程機票票價二萬八千零五十二元（即台北
      至溫哥華來回機票共56103元÷2＝28051.5 元，四捨五入
      後為28052 元），再參以該次溫哥華往台北之班機，除無
      法提供視聽系統外，餘有關運送至台北，及交付行李之義
      務、提供商務艙餐點等服務均已履行等情，爰認為應以該
      單程飛機航程票價之十分之一，即二千八百零五元（2805
      2×10﹪＝2805.2元，四捨五入後，2805 元），為其不完
      全給付之損害賠償額為適當。
（四）至上訴人另主張其座位因無電力、燈光，需開窗始能閱讀
      ，亦造成其他旅客不便，上訴人因而遭受他人投以不友善
      眼光，造成莫大精神壓力，併請求十萬元非財產上之損害
      賠償云云；按上訴人主張其因被上訴人公司提供之商務艙
      座位視聽系統故障，受有非財產上之損害，除為被上訴人
      公司所否認外，亦始終未能舉證以實其說；是其空言精神
      受有莫大壓力、自尊心受損云云，已難盡信；況上訴人身
      為律師，復旋於班機內就燈光、視聽系統故障一節與被上
      訴人公司座艙長、空服員爭執，其對於涉及自身權益問題
      ，而向被上訴人公司據以行使法律上之權利，焉有遭他人
      另眼注視，即受有莫大精神壓力、自尊心受損之理？從而
      ，上訴人依民法第二百二十七條之一之規定，請求被上訴
      人公司賠償精神上損害十萬元，亦非有據。
五、綜上所述，上訴人主張被上訴人公司有不完全給付之情形應
    屬可採，餘有關請求精神上之損害賠償部分，則不足採。從
    而，上訴人本於民法不完全給付之規定，請求被上訴人公司
    給付十六萬七千元，於二千八百零五元範圍內，為有理由，
    應予准許。逾此所為請求，為無理由，應予駁回。原審就上
    開應准許部分，為上訴人敗訴之判決，自有未洽。上訴意旨
    就此部分指摘原判決不當，求予廢棄改判，為有理由，爰由
    本院就此部分予以廢棄改判如主文第二項所示。至於上訴人
    請求不應准許部分，原判決為上訴人敗訴之判決，經核於法
    並無不合，上訴人就此部分上訴意旨，仍執陳詞，指摘原判
    決不當，求予廢棄，為無理由，應予駁回。
六、兩造其餘之攻擊或防禦方法及未經援用之證據，經本院斟酌
    後，認為均不足以影響本判決之結果，自無逐一詳予論駁之
    必要，併此敘明。
七、據上論結，本件上訴為一部有理由，一部無理由，依民事訴
    訟法第四百三十六條之一第三項、第四百五十條、第四百四
    十九條第一項、第七十九條，判決如主文。
中　　華　　民　　國　九十四　年　 十一 　月 　十一 　日
                  民事第五庭   審判長 法　官　翁昭蓉
                                      法  官  陳心弘
                   　　　　　　　　　 法　官　蔡世祺
以上正本係照原本作成。
本判決不得上訴。
中　　華　　民　　國　九十四　年　 十一 　月 　十一 　日
                                      書記官  黃媚鵑
